臺灣彰化地方法院刑事判決
110年度訴字第1048號
公  訴  人  臺灣彰化地方檢察署檢察官 
被      告  許智勇


上列被告因加重詐欺等案件，經檢察官提起公訴（110年度偵緝
字第442號），被告於準備程序中就被訴事實為有罪之陳述，經
本院合議庭裁定由受命法官獨任進行簡式審判程序，判決如下：
    主  文
許智勇犯如附表二所示之罪，各處如附表二所示之刑。應執行有
期徒刑壹年貳月。
    犯罪事實
一、許智勇於民國110年3月初之不詳時間，加入真實年籍不詳自
    稱「憨憨」之成年男子所屬，以實施詐術為手段，所組成具
    有持續性及牟利性之有結構性詐騙組織。該詐欺集團牟利方
    式係由「憨憨」指示詐欺犯罪集團中擔任取簿手之人至不特
    定超商領取人頭包裹，另由本案詐欺集團之成員施用詐術，
    使人陷於錯誤而匯款至人頭帳戶，再由集團內車手持該人頭
    帳戶金融卡將帳戶內之贓款領出，再依所約定之比例朋分（
    所涉參與犯罪組織罪嫌，前業經臺灣臺中地方檢署檢察官以
    110年度偵字第12270號案件提起公訴，此部分罪名不在本件
    起訴範圍）。許智勇均擔任「取款車手」之角色，負責前往
    提款機提領詐騙贓款，再轉交上手之工作，約定每個月可獲
    取新臺幣（下同）3萬元之報酬。許智勇與該詐欺集團成員
    共同意圖為自己不法之所有，基於三人以上詐欺取財、掩飾
    或隱匿特定犯罪所得來源之犯意聯絡，先由其所屬詐欺集團
    成員於不詳地區，以附表一所示詐騙方法，向附表一所示被
    害人施用詐術，致附表一所示被害人陷於錯誤，而轉帳匯款
    至上開附表一所示詐欺集團掌控之人頭帳戶，再由許智勇提
    領附表一所示之款項，並轉交詐欺集團上手。嗣經警調閱提
    款機提領畫面逐一清查後，始循線查獲上情。
二、案經江惠娟、梁晨韻訴請彰化縣警察局彰化分局報告臺灣彰
    化地方檢察署檢察官偵查起訴。
    理    由
一、本案被告所犯係死刑、無期徒刑、最輕本刑為3年以上有期
    徒刑以外之罪，其於準備程序就前揭被訴事實為有罪之陳述
    ，經受命法官告知簡式審判程序之旨，並聽取被告、公訴人
    之意見後，經本院合議庭評議認無不得或不宜改依簡式審判
    程序進行之處，爰依刑事訴訟法第273條之1第1 項、第284
    條之1裁定由受命法官獨任進行簡式審判程序，合先敘明。
二、證據名稱：
　㈠證人即告訴人江惠娟、梁晨韻於警詢時之證述。
　㈡人頭帳戶玉山銀行000000000000號帳戶基本資料、交易明細
    。    
　㈢被告提款ATM監視器錄影擷圖畫面。
　㈣警示帳戶提領熱點一覽表、受理詐騙帳戶通報警示簡便格式
    表、內政部警政署反詐騙諮詢專線紀錄表。
　㈤告訴人帳戶資料。
　㈥被告許智勇之自白。
三、論罪科刑：
  ㈠按責任之評價與法益之維護息息相關，對同一法益侵害為雙
    重評價，為過度評價；對法益之侵害未予評價，則評價不足
    ，均為所禁。刑罰要求適度之評價，俾對法益之侵害為正當
    之維護。因此，加重詐欺罪係侵害個人財產法益之犯罪，其
    罪數計算，以被害人數、被害次數之多寡，決定其犯罪之罪
    數。同理，洗錢防制法之立法目的除了維護金融秩序之外，
    亦旨在打擊犯罪。尤其在個人財產法益犯罪中，行為人詐取
    被害人金錢後，如透過洗錢行為而掩飾、隱匿所得去向，非
    唯使檢警難以追緝，亦使被害人無從求償。故洗錢防制法透
    過防制洗錢行為，促進金流透明，得以查緝財產犯罪被害人
    所騙金錢之流向，而兼及個人財產法益之保護。從而，基於
    洗錢行為之上揭特性，有關洗錢行為數之認定，即應與個別
    被害人遭財產犯罪之財產隱匿、掩飾結果作連結而為整體評
    價，亦即，於本案之情形，被告擔任車手提領個別被害人被
    詐騙之金錢後轉交上手，因而使個別被害財物發生掩飾、隱
    匿去向之結果，應分別依被害人別各評價為一行為而各為一
    罪，至於若對同一被害人之財物接續提領數次，應僅是接續
    行為而已。
　㈡是核被告許智勇所為，均係犯刑法第339條之4第1項第2款之
    三人以上共同犯詐欺取財罪、洗錢防制法第14條第1項之一
    般洗錢罪。
　㈢復按共同正犯，本係互相利用，以達共同目的，並非每一階
    段行為，各共同正犯均須參與。而共同實施犯罪行為，在合
    同意思範圍以內，相互利用他人之行為，以達其犯罪之目的
    ，原不必每一階段行為均經參與，祇須分擔犯罪行為之一部
    ，即應對於全部所發生之結果共同負責；另按共同正犯之意
    思聯絡，原不以數人間直接發生者為限，即有間接之聯絡者
    ，亦包括在內。如甲分別邀約乙、丙犯罪，雖乙、丙間彼此
    並無直接之聯絡，亦無礙於其為共同正犯之成立。被告與「
    憨憨」及其他真實姓名年籍不詳之成年詐欺集團成員間，均
    具有犯意之聯絡及行為之分擔，應論以共同正犯。
　㈣被告與「憨憨」及所屬之詐欺集團成員分別於如附表一所示
    之之時間對告訴人江惠娟、梁晨韻實施詐術，使其等匯款至
    指定之人頭帳戶（梁晨韻僅匯款1次）；又被告於密切之時
    間、地點，多次提領告訴匯入帳戶之款項後轉交上手之行為
    ，均係於密切接近之時、地實施，各侵害同一被害人之財產
    法益，各行為之獨立性極為薄弱，且係出於同一詐欺取財、
    洗錢之目的，雖然各次詐騙被害人匯款及被告各次提領款項
    後轉交之行為，均已分別實現加重詐欺及洗錢之構成要件，
    然依一般社會健全觀念，在時間差距上難以強行分開，各應
    視為數個舉動之接續施行，合為包括之一行為予以評價，各
    屬接續犯。又被告本案所犯，各均為想像競合犯，應依刑法
    第55條前段之規定，各從一重之三人以上共同詐欺取財罪處
    斷。又被告所犯上開共2罪，犯意各別，行為互殊，應予分
    論併罰。
 ㈤)洗錢防制法第16條第2項固規定「犯前二條之罪，在偵查或
    審判中自白者，減輕其刑」，然被告本件既從一重之刑法加
    重詐欺罪處斷，無從再適用上開條項規定減刑（但量刑時一
    併審酌），附此敘明。　
  ㈥爰審酌被告擔任詐騙集團之提款車手，不僅使詐欺等財產犯
    罪於社會上充斥橫行，且使本案各被害人蒙受財產損失，所
    為實應嚴懲；惟考量被告於詐騙集團中尚非主導犯罪之最核
    心角色，又被告犯後坦承犯行，態度尚佳，並兼衡其自述為
    國中肄業，沒有其他專門技術或證照，未婚，沒有小孩，目
    前與奶奶同住，從事工地粗工，日收入1500元等生活狀況，
    與其犯罪動機、目的、手段，對被害人造成之損害程度等一
    切情狀，分別量處如主文所示之刑，並合併定其應執行刑示
    懲。
四、沒收：
  ㈠就被告本案犯罪所得部分，被告於偵查及本院審理時均供稱
    ：有約定每月報酬3萬元，但都還沒有拿到任何錢等語（見1
    10年度偵緝字第442號卷48頁、本院卷第51頁），且卷內亦
    無證據證明被告有何犯罪所得，本院亦查無積極證據足認被
    告有何犯罪所得，爰不宣告沒收。
　㈡末按洗錢防制法第18條第1項規定：「犯第14條之罪，其所
    移轉、變更、掩飾、隱匿、收受、取得、持有、使用之財物
    或財產上利益，沒收之」。本案被告雖犯洗錢防制法第14條
    第1項之洗錢罪，然被告所提領之贓款，均已依指示上繳予
    其他詐欺集團上游成員，依卷存證據資料所示，無證據證明
    被告對於洗錢標的，現有支配占有或實際管領，依法自無從
    對被告宣告沒收該等洗錢標的。
據上論斷，應依刑事訴訟法第273條之1第1項、第299條第1 項前
段、第310條之2、第454條第1項，判決如主文。
本案經檢察官廖偉志提起公訴，檢察官林士富到庭執行職務。
中　　華　　民　　國　　111 　年　　2 　　月　　16　　日
                  刑事第五庭    法  官  李淑惠
以上正本證明與原本無異。
如不服本判決應於收受判決後20日內向本院提出上訴書狀，並應
敘述具體理由。其未敘述上訴理由者，應於上訴期間屆滿後20日
內向本院補提理由書( 均須按他造當事人之人數附繕本) 「切勿
逕送上級法院」。
告訴人或被害人對於判決如有不服具備理由請求檢察官上訴者，
其上訴期間之計算係以檢察官收受判決正本之日期為準。
中　　華　　民　　國　　111 　年　　2 　　月　　16　　日
                                書記官  黃國源
附表一
編號 被害人 遭詐騙匯入時間/ 詐騙方法 匯款金額/匯入帳戶 提款時間/金額 1 江惠娟 110年4月14日21時15分/解除分期付款 49987元/玉山銀行0000000000000號帳戶 ①同日21時36分52秒/20005元 ②同日21時37分   31秒/20005元 2 梁晨韻 110年4月14日21時23分/解除分期付款 9987元/玉山銀行0000000000000號帳戶 ①同日21時38分09秒/20005元 ②同日21時38分 　44秒/20005元 
附表二
編號 犯罪事實 所犯罪名及處罰  1 犯罪事實一之附表一編號1 許智勇犯三人以上共同詐欺取財罪，處有期徒刑壹年。 2 犯罪事實一之附表一編號2 許智勇犯三人以上共同詐欺取財罪，處有期徒刑壹年。 
附錄本案論罪科刑法條
中華民國刑法第339條之4
犯第339條詐欺罪而有下列情形之一者，處1年以上7年以下有期
徒刑，得併科1百萬元以下罰金：
一、冒用政府機關或公務員名義犯之。
二、三人以上共同犯之。
三、以廣播電視、電子通訊、網際網路或其他媒體等傳播工具，
    對公眾散布而犯之。
前項之未遂犯罰之。
洗錢防制法第14條
有第二條各款所列洗錢行為者，處7年以下有期徒刑，併科新臺
幣5百萬元以下罰金。
前項之未遂犯罰之。
前二項情形，不得科以超過其特定犯罪所定最重本刑之刑。